臺北高等行政法院判決
　　　　　　　　　　　　　　　　　　 93年度訴字第02148號
　　　　　　　　　　　　　　　.
原　　　告　乙○○
　　　　　　丙○○
　　　　　　丁○○
兼上列3人共同
訴訟代理人　甲○○
原　　　告　戊○○　　　　　1.
法定代理人　甲○○
被　　　告　勞工保險局
代　表　人　己○（總經理）
訴訟代理人　庚○○
　　　　　　辛○○
上列當事人間因勞保事件，原告不服行政院勞工委員會中華民國
93年4月28日勞訴字第0930001851號訴願決定，提起行政訴訟。
本院判決如下：
    主  文
原告之訴駁回。
訴訟費用由原告負擔。
　　事  實
緣張富來係由台中市東區大智國民小學（下稱大智國小）申報參
加勞工保險之被保險人，於民國（下同）92年3月25日因高血壓
、腦幹出血及心肺衰竭死亡，其受益人即原告甲○○向被告申請
被保險人張富來之死亡給付，前經被告以原應發給35個月普通疾
病死亡給付計新台幣（下同）1,113,000元，惟應抵銷被保險人
張富來勞工紓困貸款本息150,122元，而以92年4月21日保給命字
第09260387740號函核定抵銷後實發962,878元在案。嗣大智國小
於92年5月13日以大智小總字第0920001317號函，向被告申請被
保險人張富來死亡給付擬改申請職業病死亡給付。案經被告審查
結果，以其於92年3月25日因高血壓、腦幹出血及心肺衰竭死亡
，與其工作並無相當因果關係，不得視為職業病死亡，乃於92年
8月7日以保給命字第09260723760號函核定所請仍應按普通疾病
死亡辦理，另被保險人張富來於92年3月24日因腦幹出血入住澄
清綜合醫院申請職災醫療給付，亦不予給付。原告甲○○不服，
向勞工保險監理委員會（下稱監理會）申請審議，經該會以92年
12月4日（92）保監審字第3867號審議駁回後，原告甲○○猶未
甘服，提起訴願，亦遭決定駁回，遂向本院提起行政訴訟。另於
94年5月18日請求追加乙○○、丙○○、丁○○及戊○○（被保
險人之子女）4人成為原告。茲摘敘兩造訴辯意旨如次：
甲、原告方面：
    原告等未於言詞辯論期日到場，據其提出書狀及準備程序所
    陳，聲明、陳述如下：
一、聲明：求為判決
１、訴願決定、審議審定及原處分均撤銷。
２、命被告作成核付原告等人被保險人張富來職業病死亡給付之
    處分。
３、命被告作成核付原告等人被保險人張富來職災醫療給付之處
    分。
二、陳述：
１、依勞工保險條例第63條第3款及第64條規定，職業死亡所得
    請領之遺屬津貼為40個月，扣除原告等已受領普通死亡給付
    30個月，差額為10個月，乘以張富來平均月投保薪資31,800
    元，故本件所請金額為318,000元，合先敘明。
２、原處分及訴願決定多有認定事實錯誤及事證調查不備之處，
    被保險人張富來生前雖有抽煙、飲酒習慣，惟均屬微量，原
    告甲○○雖於被告所屬台中市辦事處派員訪查時，稱張富來
    香菸量每日半包，惟此乃原告甲○○不知1包香菸量為何，
    致用語造成誤解，被保險人張富來1日菸量係點到為止，當
    不致對人體造成傷害，至飲酒部分，亦淺嚐即止，適度飲酒
    反有益促進血液循環，降低血壓，此有92年10月17日聯合報
    載為證，訴願決定未究其理，歸責張富來，顯有違誤。再者
    大智國小92年6月30日大智小總字第0920001927號函僅載明
    張富來之出勤狀況，並未明確指出所派給之工作量有無超出
    正常情況，實則大智國小曾以92年4月22日大智小人字第092
    0001023號函載明：「張公平素身體尚稱建康，未曾罹患重
    病，渠於執行任務猝發腦幹出血，應與所擔任服務勞務性質
    、歷時消耗之體力及精神具有直接因果關系，導致影響身體
    機能而生此不測，實非可預料。」，可知張富來確實有負荷
    過重，體力消耗甚劇之情形，難憑大智國小92年6月30日函
    即斷言張富來平日工作量為正常。
３、被保險人張富來於大智國小擔任技工，領有身心障礙手冊，
    其雙側髓關節活動範圍為70度，喪失正常生理運動範圍二分
    之一以上，有被告90年10月3日90保給字第1022315號書函可
    稽，其平日行動已甚為不便，加以全校技工及工友僅有張富
    來1人為男性，有通訊錄可憑，故凡較為繁重之工作，皆由
    張富來1人承擔，其體力負荷及承受之工作壓力較常人倍增
    ，張富來曾向學校同事哭訴表示工作過於繁忙，不勝負荷，
    欲辦理退休等情，此有在校同事多人可證，請求由大智國小
    作花圃之白先生及校長蔡碧霞出庭作證，亦可函詢張富來於
    大智國小之工作紀錄。甚且另1工友吳芳霞於92年3月4日因
    發生車禍，返家休養，外送公文工作即全由張富來接辦，更
    使張富來疲於奔命，亦有大智國小92年4月25日大智小總字
    第0920001133號函可稽，足見張富來之工作繁忙與猝發疾病
    間必然有相當關連。
４、被告特約職業病醫師審查意見雖認為本案難以認定為職業病
    ，然其既未審酌上開事實，亦非張富來平日看診醫生，不甚
    瞭解張富來之工作狀況及壓力負荷，所為判斷自有違誤，故
    請鈞院調查事證明確後再行函詢。所謂腦幹出血，即腦中風
    種類之一，依經驗判斷，高血壓為發生腦中風最危險之因素
    ，然被保險人張富來並無高血壓之病史，此有中國醫藥學院
    附設醫院92年4月9日出具之診斷證明書可稽。而面臨壓力、
    過勞時，體內腎上腺素上升、血管收縮、血壓上升，亦容易
    間接促發腦中風，故實無排除張富來之死亡原因與執行職務
    具有因果關係。原告甲○○與張富來結褵20餘載，張富來係
    原告甲○○唯一依靠，現原告甲○○生活捉襟見肘，請鈞院
    體察。
乙、被告方面：
一、聲明：求為判決駁回原告之訴，訴訟費用由原告負擔。
二、陳述：
１、按「被保險人死亡時，按其平均月投保薪資，給與喪葬津貼
    5個月。遺有配偶、子女及父母、祖父母或專受其扶養之孫
    子女及兄弟、姊妹者，並給與遺屬津貼；其支給標準，依左
    列規定：三、參加保險年資合計已滿2年者，按被保險人平
    均月投保薪資，1次發給30個月遺屬津貼。」、「被保險人
    因職業傷害或罹患職業病而致死亡者，不論其保險年資，除
    按其平均月投保薪資，1次發給喪葬津貼5個月外，遺有配偶
    、子女及父母、祖父母或專受其扶養之孫子女及兄弟、姊妹
    者，並給與遺屬津貼40個月。」勞工保險條例第63條第3款
    及第64條分別定有明文。次按「被保險人於作業中，因工作
    當場促發疾病，而該項疾病之促發與作業有相當因果關係者
    ，視為職業病。」勞工保險被保險人因執行職務而致傷病審
    查準則第21條亦有明文。又按「勞工工作時腦幹出血，是否
    屬職業災害，應經醫師診斷是否為職業上原因引起，再據以
    論斷。」行政院勞工委員會88年11月19日台88勞安三字第00
    49502號函釋在案。
２、被保險人張富來於92年3月25日因高血壓、腦幹出血及心肺
    衰竭死亡，其受益人即原告甲○○向被告申請被保險人張富
    來之死亡給付，前經被告以原應發給35個月普通疾病死亡給
    付計1,113,000元，惟應抵銷張富來之勞工紓困貸款本息150
    ,122 元，乃以92年4月21日保給命字第09260387740號函核
    定抵銷後實發962,878元在案。嗣大智國小於92年5月13日以
    大智小總字第0920001317號函稱張富來為執行公務回程途中
    發病，係屬因公死亡。案經被告所屬台中市辦事處派員訪查
    ，據原告甲○○告稱，張富來生前有抽煙、飲酒習慣，香菸
    量每日半包，飲酒每日約100公撮米酒量，生前不曾聽說因
    高血壓、心臟病等病就診等語，此有訪問記錄可稽。另據大
    智國小92年6月30日大智小總字第0920001927號函記載，張
    富來發病前半年工作狀況正常，計休假2天半，病假2天半，
    在校工作期間身體狀況良好，無健康檢查紀錄。被告再向澄
    清綜合醫院及中央健康保險局調取張富來之病歷資料及就醫
    紀錄，並將上開相關資料送請特約職業病醫師審查，其意見
    略以：「一、本案張君擔任工友職務，發病前工作正常，『
    外送公文』為正常業務內容，非屬有所特別或超過之負荷情
    況。二、其有抽煙、飲酒習慣，為高血壓、中風之危險因子
    。綜上，本案難以認定屬職業病。」，是被保險人張富來所
    患與其工作並無相當因果關係，不符勞工保險被保險人因執
    行職務而致傷病審查準則第21條規定，不得視為職業病死亡
    ，經被告以92年8月7日保給命字第09260723760號函核定所
    請仍按普通疾病死亡辦理，至張富來於92年3月24日因腦幹
    出血入住澄清綜合醫院申請職災醫療給付，亦不予給付，並
    經審議審定及訴願決定維持在案。
３、按被保險人是否符合勞工保險條例所定之職業傷害或職業病
    ，應由被告依勞工保險條例及勞工保險被保險人因執行職務
    而致傷病審查準則等相關規定予以審核，本案據大智國小92
    年6月30日大智小總字第0920001927號函記載，張富來發病
    前半年工作狀況正常，復經被告調閱張富來就醫紀錄及病歷
    等相關資料，送請特約職業病醫師審查，已見前述，可知外
    送公文本為被保險人之工作項目之一，即使工作增加，並無
    特殊壓力，且被保險人在發病的前半年亦無加班或逾時情形
    ，況被保險人本身身體就有導致發病的因素存在。又經監理
    會特約專科醫師審查，其意見略以：「（一）、被保險人有
    抽煙、飲酒及肝病就醫之情形。（二）、依所附資料顯示，
    被保險人發病前並無客觀明確之工作資料顯示其有超乎尋常
    之工作壓力。因此，不符職業病之申請。」，是本件既經被
    告及監理會兩位專科醫師就張富來工作情形及病歷資料加以
    審查，咸認張富來所患非屬職業病，故被告按普通疾病核給
    死亡給付及否准所請職災醫療給付，並無不合。
    理  由
一、本件原告等經合法通知，均未於言詞辯論期日到場，核無行
    政訴訟法第218條準用民事訴訟法第386條各款所列情形，因
    依被告之聲請，由其一造辯論而為判決。
二、按訴願人以外之利害關係人，認為訴願決定，損害其權利或
    法律上之利益者，得向高等行政法院提起撤銷訴訟，行政訴
    訟法第4條第3項定有明文。本件原告乙○○、丙○○、丁○
    ○及戊○○等4人，前雖未就系爭勞保死亡給付及職災醫療
    給付申請審議及提起訴願，惟彼等既與原告甲○○同為勞工
    保險條例第65條第1款所定遺屬津貼之受領人以及被保險人
    張富來之繼承人，依法對系爭勞保死亡給付及職災醫療給付
    ，為利害關係人，於原告甲○○申請審議及提起訴願後，不
    服訴願決定，自得依法提起行政訴訟。又本件訴訟標的對於
    原告等必須合一確定，原告乙○○、丙○○、丁○○及戊○
    ○於原告甲○○之起訴狀送達後追加起訴，依法應予准許。
三、按「被保險人死亡時，按其平均月投保薪資，給與喪葬津貼
    5個月。遺有配偶、子女及父母、祖父母或專受其扶養之孫
    子女及兄弟、姊妹者，並給與遺屬津貼；其支給標準，依左
    列規定：一、參加保險年資合計未滿1年者，按被保險人平
    均月投保薪資，1次發給10個月遺屬津貼。二、參加保險年
    資合計已滿1年而未滿2年者，按被保險人平均月投保薪資，
    1次發給20個月遺屬津貼。三、參加保險年資合計已滿2年者
    ，按被保險人平均月投保薪資，1次發給30個月遺屬津貼。
    」、「被保險人因職業傷害或罹患職業病而致死亡者，不論
    其保險年資，除按其平均月投保薪資，1次發給喪葬津貼5個
    月外，遺有配偶、子女及父母、祖父母或專受其扶養之孫子
    女及兄弟、姊妹者，並給與遺屬津貼40個月。」分別為勞工
    保險條例第63條及第64條所規定。次按「「被保險人於作業
    中，於工作當場促發疾病，而該項疾病之促發與作業有相當
    因果關係者，視為職業病。」勞工保險被保險人因執行職務
    而致傷病審查準則第21條復定有明文。再按「醫療給付分門
    診及住院診療。」、「門診給付範圍如左：一、診察（包括
    檢驗及會診）。二、藥劑或治療材料。三、處置、手術或治
    療。前項費用，由被保險人自行負擔10%。但以不超過中央
    主管機關規定之最高負擔金額為限。」、「被保險人合於左
    列規定之一，經保險人自設或特約醫療院、所診斷必須住院
    治療者，由其投保單位申請住院診療。但緊急傷病，須直接
    住院診療者，不在此限。一、因職業傷害者。二、因罹患職
    業病者。三、因普通傷害者。四、因罹患普通疾病，於申請
    住院診療前參加保險之年資合計滿45日者。」、「住院診療
    給付範圍如左：一、診察（包括檢驗及會診）。二、藥劑或
    治療材料。三、處置、手術或治療。四、膳食費用30日內之
    半數。五、勞保病房之供應，以公保病房為準。前項第1款
    至第3款及第5款費用，由被保險人自行負擔5%。但以不超過
    中央主管機關規定之最高負擔金額為限。被保險人自願住較
    高等病房者，除依前項規定負擔外，其超過之勞保病房費用
    ，由被保險人負擔。第2項及第41條第2項之實施日期及辦法
    ，應經立法院審議通過後實施之。」、「本條例．．第39條
    至第52條有關．．普通事故保險醫療給付部分，於全民健康
    保險施行後，停止適用。」勞工保險條例第39條、第41條、
    第42條、第43條、第76條之1分別定有明文。又按「保險人
    辦理職業災害保險醫療給付，得經中央主管機關核准，委託
    中央健康保險局辦理。．．保險人依前項規定委託中央健康
    保險局辦理職業災害保險醫療給付時，被保險人遭遇職業傷
    害或罹患職業病應向全民健康保險醫事服務機構申請診療。
    除本條例及本細則另有規定外，保險人支付之醫療費用，準
    用全民健康保險有關規定辦理。」同條例施行細則第66條亦
    有明文。查全民健康保險係自84年3月1日起施行，是自84年
    3月1日起勞工保險條例第39條至第52條有關普通事故保險醫
    療給付部分停止適用。
四、本件張富來係由大智國小申報參加勞工保險之被保險人，於
    92年3月25日因高血壓、腦幹出血及心肺衰竭死亡，其受益
    人即原告甲○○向被告申請被保險人張富來之死亡給付，前
    經被告以原應發給35個月普通疾病死亡給付計1,113,000元
    ，惟應抵銷被保險人張富來勞工紓困貸款本息150,122元，
    而以92年4月21日保給命字第09260387740號函核定抵銷後實
    發962,878元在案。嗣大智國小於92年5月13日以大智小總字
    第0920001317號函，向被告申請被保險人張富來死亡給付擬
    改申請職業病死亡給付。案經被告審查結果，以其於92年3
    月25日因高血壓、腦幹出血及心肺衰竭死亡，與其工作並無
    相當因果關係，不得視為職業病死亡，乃於92年8月7日以保
    給命字第09260723760號函核定所請仍應按普通疾病死亡辦
    理，另被保險人張富來於92年3月24日因腦幹出血入住澄清
    綜合醫院申請職災醫療給付，亦不予給付。原告甲○○不服
    ，向監理會申請審議，經該會以92年12月4日（92）保監審
    字第3867號審議駁回後，原告甲○○猶未甘服，提起訴願，
    亦遭決定駁回，遂向本院提起行政訴訟。另於94年5月18日
    請求追加乙○○、丙○○、丁○○及戊○○（被保險人之子
    女）4人成為原告。原告等主張：被保險人張富來1日菸量係
    點到為止，當不致對人體造成傷害，飲酒亦淺嚐即止，適度
    飲酒反有益促進血液循環，降低血壓，而大智國小92年6月
    30日大智小總字第0920001927號函僅載明張富來之出勤狀況
    ，未明確指出所派給之工作量有無超出正常情況，實則大智
    國小曾以92年4月22日大智小人字第0920001023號函，說明
    張富來確有負荷過重，體力消耗甚劇之情形，難憑大智國小
    92年6月30日函即斷言張富來平日工作量為正常，被保險人
    張富來平日行動甚為不便，加以全校技工及工友僅有張富來
    1人為男性，故凡較為繁重之工作，皆由其承擔，體力負荷
    及承受之工作壓力較常人倍增，又另1工友吳芳霞於92年3月
    4日發生車禍，返家休養，外送公文工作即全由張富來接辦
    ，更使張富來疲於奔命，亦有大智國小92年4月25日大智小
    總字第0920001133號函可稽，足見張富來之工作繁忙與猝發
    疾病間必然有相當關連，再者，張富來並無高血壓之病史，
    有中國醫藥學院附設醫院92年4月9日出具之診斷證明書可稽
    ，是以面臨壓力、過勞時，體內腎上腺素上升、血管收縮、
    血壓上升，亦容易間接促發腦中風，實無排除張富來之死亡
    原因與執行職務具有因果關係（詳如事實欄所載）云云。惟
    查：
１、本件被保險人張富來係在外送公文完畢於返校途中突感不適
    經送醫急診死亡之事實，為兩造所不爭執，則本件爭點厥為
    被保險人因高血壓、腦幹出血及心肺衰竭死亡與其作業是否
    有相當因果關係，如不具相當因果關係，則不得視為職業病
    ，此觀勞工保險被保險人因執行職務而致傷病審查準則第21
    條規定意旨甚明。而該條規定所謂職業病，係指該項疾病之
    促發與作業有相當因果關係者，所謂有相當因果關係者，係
    指條件必須依據經驗法則作客觀判斷，可認定在通常情況下
    ，其條件與結果有因果關係，反之，假如在一般情況下，雖
    有此條件存在，但並不一定發生此一結果者，則該條件與結
    果即不具相當因果關係。
２、按「當事人主張事實，須負舉證責任，倘其所提出之證據，
    不足為主張事實之證明，自不能認其主張之事實為真實。」
    行政法院（現改制為最高行政法院）36年判字第16號著有判
    例。原告等雖主張被保險人張富來之高血壓、腦幹出血及心
    肺衰竭死亡與其作業相關，並提出聯合報載資料、大智國小
    92年4月22日大智小人字第0920001023號函及92年4月25日大
    智小總字第0920001133號函、張富來之身心障礙手冊、被告
    90年10月3日90保給字第1022315號書函、大智國小家長委員
    會暨教職員通訊錄，以及中國醫藥學院附設醫院92年4月9日
    出具之診斷證明書為證。然報載資料有關睡前淺酌兩杯可降
    血壓之文章，及大智國小家長委員會暨教職員通訊錄【上載
    該校技工（包含張富來）2人，工友4人】，不能作為張富來
    之高血壓、腦幹出血及心肺衰竭死亡與其作業具有相當因果
    關係之直接證明。另張富來持有之身心障礙手冊，以及被告
    90年10月3日90保給字第1022315號書函，亦僅能說明張富來
    於91年4月1日因輕度肢障獲發身心障礙手冊，暨張富來因行
    兩髖人工關節置換術申請殘廢給付，經被告按勞工保險殘廢
    給付標準表第140項第7等級，核發440日普通傷病殘廢給付
    ，均無法執為張富來之高血壓、腦幹出血及心肺衰竭死亡與
    其作業具有相當因果關係之直接證明。至中國醫藥學院附設
    醫院92年4月9日出具之診斷證明書，其治療經過及意見欄載
    以：「患者於88-3-16至91-1-18期間因上述疾病（肝硬化、
    糖尿病、胃食道逆流），在本院就診，未有高血壓病史」，
    亦僅能說明張富來於88年3月16日至91年1月18日期間在該院
    未有高血壓病史，無法以之證明張富來在91年1月18日以後
    之身體狀況以及在他醫院之相關就診情形，尚難執為有利於
    原告等之認定。
３、查大智國小92年4月22日大智小人字第0920001023號函【係
    依據「公教員工因公傷殘死亡慰問金發給辦法」申請「公教
    員工因公死亡慰問金」之函文，而非本件勞工保險死亡給付
    之函文】說明二，雖載以：「依本校總務處報稱略以『查故
    張富來係本校技工，本（92）年3月24日經派外送公文，公
    畢於返校途中，約11時40分，騎機車行經建成路及大智路口
    時突感暈眩，遂停留路邊求援，幸遇本校退休教師張火健路
    過，見狀緊急送往本市○○街澄清醫院急診，經診斷為腦幹
    出血，急救後仍陷重度昏迷狀態，延至翌日（3月25日）下
    午4時50分因心肺衰竭宣告不治。故張工平素身體尚稱健康
    ，未曾罹患重症，渠於執行任務猝發腦幹出血，應與所擔任
    服勞務性質、歷時消耗之體力及精神具有直接因果關係，導
    致影響身體機能而生此不測，實非可預料，且查無可歸責於
    當事人之故意或重大過失情事，請准依前項慰問金發給辦法
    第4條第1項第3款第1目之規定核發死亡慰問金。』」等語；
    另大智國小92年4月25日大智小總字第0920001133號函（致
    電算中心學產，副本該校總務處）說明一及說明二，雖亦載
    以：「一、本校技工、工友執掌分權內，外送公文有兩人，
    分別為吳秀霞及張富來，因吳工前於92年3月4日外送公文，
    於回程途中發生車禍經送醫治療後，迄今傷勢未癒，經醫生
    囑宜在家修養（應為「休養」之誤），其外送公文工作由故
    張工接辦。二、惟查本校故技工張富來於同年月24日經派外
    送公文，公畢於返校途中，約11時40分，騎機車經建成路及
    大智路口時突感暈眩．．緊急送往本市○○街澄清醫院急診
    ，經診斷為腦幹出血，急救後仍陷重度昏迷狀態，延至翌日
    （3月25日）下午4時50分因心肺衰竭宣告不治．．．確實屬
    因公死亡無誤。」等語。然查，大智國小於92年5月13日以
    大智小總字第0920001317號函，向被告申請被保險人張富來
    死亡給付擬改申請職業病死亡給付時，所檢送大智國小內部
    簽稿，已說明：「本校外送公文原有兩人，一為吳秀霞女士
    ，一為張富來先生，吳工於3月4日外送公文不幸發生車禍，
    至今修養（應為「休養」之誤）在家。因此，有關公友間的
    支援校務已較吃緊，吳工不在的工作業務均由其他5人協助
    幫忙。」，而參諸大智國小工友工作分配表中吳秀霞之工作
    項目，計有「1.外送公文（一）2.協助家長會交辦事項3.禮
    堂、跆拳道、柔道教室管理4.人事、會計、教務處室之協助
    （相片沖洗）5.全校教室鑰匙之管理6.總務處雜室管理7.臨
    時交辦事項」等7項，則張富來因吳秀霞受傷所增加之工作
    －外送公文，較諸其他4人因吳秀霞受傷所須分擔吳秀霞之
    上開2.至6.項工作，未見較為繁重，矧外送公文亦屬張富來
    原來工作項目之一【張富來之工作項目，計有「1.課桌椅管
    理、木工修繕2.全校電器及給水系統維修3.張掛各種慶典4.
    東棟北側及北棟東側地下室管理5.禮堂冷氣操控、活動中心
    管理6.外送公文（二）7.臨時交辦事項」等7項】，則張富
    來對於外送公文之工作，應不陌生且甚為熟稔；又觀乎大智
    國小工友工作分配表中6名技工、工友之工作項目，並未見
    張富來之工作項目較諸其他5人之工作項目有更為艱鉅繁重
    之情形，從而，原告等主張全校較為繁重之工作皆由張富來
    1人承擔乙節，實乃主觀懸揣，空言指摘，委無足取。本件
    依大智國小92年5月13日大智小總字第0920001317號函檢送
    之外送公文流程圖、外送公文流程聲明書、校收發公文簿的
    當天記錄登記，及中正國小領書簽收單，可知張富來於92年
    3月24日外送公文之行程，是於當天早上約10時30分從學校
    出發，先至台中市消防局第二大隊信義分隊送自衛消防編組
    訓練計畫通報單及訓練課程表，再去中正國小領取兩性平等
    教育專輯8冊、海報24張及書籤110張，之後再去台中市政府
    交換信箱拿取交換信件，後直接回校，由上開外送公文行程
    及收送公文份量，並無特別過度勞動之情形。再者，本案經
    被告派員訪查被保險人張富來之配偶即原告甲○○（詳被告
    所屬台中市辦事處92年6月12日保中市辦字第1406號書函附
    業務訪查訪問記錄影本），據原告甲○○表示：「．．．張
    富來於90年左右曾因脂肪肝等症狀至中國醫藥學院附設醫院
    門診治療，張富來身高約167公分，體重約68至70公斤左右
    ，平日有抽煙習慣，每日約半包香煙，平日有浸泡補藥酒飲
    用習慣，黑豆浸泡米酒（自購私釀米酒，酒精度約35至40百
    分比），每晚睡前飲用半杯量（約100公撮左右）．．生前
    不曾聽說因高血壓、心臟病等病就診．．」等語，參以澄清
    醫院92年6月17日澄敬字第591號函送張富來病歷資料，並就
    張富來病情說明：「患者於92年3月24日於急診就醫，當時
    主訴為頭暈、全身發麻、無力，在急診神志突然變化，腦部
    電腦斷層顯示為腦幹及左側基底核出血，故轉入加護病房診
    治，疾病原因為『自發性』的腦中風，病發之前有無其他危
    險因子不明」等語，以及大智國小92年6月30日大智小總字
    第0920001927號函送張富來簽到簿、休假表、病假表、廳舍
    維護修繕登記簿，並表示：「張員發病前半年工作狀況正常
    ，計休假2天半，病假2天半」等語，則張富來於死亡前半年
    之工作量並無異常增加致產生過度勞動之情事，自無法證明
    其死亡與作業有相當因果關係。況且本案經被告將上開資料
    送請專科醫師審查，審查意見明載：「一、本案張先生擔任
    工友職務，發病前工作正常，『外送公文』為正常業務內容
    ，非屬有所特別或超過之負荷情況。二、其有抽煙、飲酒習
    慣，為高血壓、中風之危險因子。綜上，本案難以認定屬職
    業病。」等語，有該審查意見表附卷可稽。嗣原告甲○○不
    服被告所為處分，申請審議時，亦據監理會送請專科醫師審
    查，審查意見明載：「被保險人有抽煙、喝酒及肝病就醫
    之情形。依所附資料顯示，被保險人發病前並無客觀明確
    之工作資料顯示其有超乎尋常之工作壓力，因此不符職業病
    之申請。」等語，復有該審查意見表附卷可按。從而，本件
    經被告專科醫師及監理會特約醫師前後兩次審查結果，均認
    定被保險人張富來之發病死亡與其作業並無相當因果關係，
    不得視為職業病，則被告核給35個月普通疾病死亡給付，及
    不給付被保險人張富來於92年3月24日因腦幹出血入住澄清
    綜合醫院所申請之職災醫療給付，洵屬有據。
４、原告甲○○於本院94年5月18日行準備程序時，先是要求本
    院傳喚大智國小作花圃之白先生（未據其表示白先生之完整
    姓名及住居所）以及校長蔡碧霞出庭作證，其後原告甲○○
    復表示：「我會請校長下次與我一起出庭」（見準備程序筆
    錄第3頁之記載），惟原告等經合法通知，均未於言詞辯論
    期日到場，本院自無從對之加以審酌。況如前述，張富來之
    發病死亡與其作業並無相當因果關係，是本件被告所為處分
    ，自屬允洽。
五、綜上所述，被保險人張富來因高血壓、腦幹出血及心肺衰竭
    死亡，與其作業並無相當因果關係，不得視為職業病，從而
    ，被告核給35個月普通疾病死亡給付，以及不給付被保險人
    張富來於92年3月24日因腦幹出血入住澄清綜合醫院所申請
    之職災醫療給付，徵諸前揭規定，均無違誤。審議審定及訴
    願決定遞予維持，俱無不合。原告徒執前詞聲明撤銷，並求
    為判決命被告作成核付原告等人被保險人張富來職業病死亡
    給付及職災醫療給付之處分，均難認為有理由，應予駁回。
六、兩造其餘攻擊防禦方法均與本件判決結果不生影響，故不逐
    一論述，併此敘明。
據上論結，本件原告之訴為無理由，爰依行政訴訟法第98條第3
項前段、第104條、第218條，民事訴訟法第85條第1項前段、第
385條第1項前段，判決如主文。
中    華    民    國    94    年     6    月    16    日
                        第六庭審判長法  官  林樹埔
                                    法  官  陳鴻斌
                                    法  官  曹瑞卿
上為正本係照原本作成。
如不服本判決，應於送達後20日內，向本院提出上訴狀並表明上
訴理由，如於本判決宣示後送達前提起上訴者，應於判決送達後
20日內補提上訴理由書（須按他造人數附繕本）。
中    華    民    國    94    年     6    月    16    日
            　　　　　　　　　 　 　書記官  方偉皓
